【裁判字號】    90,自,403
【裁判日期】    900823
【裁判案由】    偽造文書
【裁判全文】
臺灣臺中地方法院刑事判決                            九十年度自字第四三號
    自  訴  人  丙○○即三立.
    被      告  立諱營造有限公司
    法定代理人  乙○○
    被      告  甲○○
    共      同
    選任辯護人  陳慶祥
右列被告因偽造文書案件，經自訴人提起自訴，本院判決如左：
    主  文
立諱營造有限公司部分自訴不受理。
甲○○無罪。
    理  由
一、自訴意旨略以：被告立諱營造有限公司（以下稱立諱公司）積欠自訴人鋁門、鋁
    窗工程款，於領得軍方工程款後，為逃避付款，被告甲○○竟然在自訴人並未參
    加之八十九年九月二日下午三時之「坪林輪車駕駛鑑測場新建工程承包商會議紀
    錄」上，偽造自訴人之簽名後，領取自訴人之工程款，致使自訴人血本無歸，導
    致營運和生計產生困境，因認被告立諱公司、甲○○涉有刑法第二百十七條第一
    項之偽造署押罪嫌云云。
二、不受理部分
  (一)按法人為刑事被告，除有明文規定外，在實體上不認其有犯罪能力，在程序上不
    認其有當事人能力，故以法人為被告而起訴，其程序即屬違背規定，應為不受理
    之判決，最高法院五十四年台上字第一八九四號著有判例，可資參照。
  (二)本件被告立諱公司為公司組織之法人，並非自然人，而自訴人所訴之犯罪行為，
    法律上又無對於法人處罰之特別規定，在程序法上自亦無當事人能力，自訴人對
    之提起自訴，即有未合，依上開說明，就此部分爰不經言詞辯論，諭知不受理之
    判決。
三、無罪部分
  (一)按犯罪事實應依證據認定之，無證據不得推定其犯罪事實，刑事訴訟法第一百五
    十四條定有明文。又刑事被告依法不負自證無罪之義務，故在別無積極證據之情
    形下，自難違反刑事訴訟法第一百五十四條之規定，純依自訴人片面之指述，逕
    予推定被告犯罪之事實。再者，刑事訴訟制度受「倘有懷疑，則從被告之利益為
    解釋」、「被告應被推定為無罪」原則所支配，故得為訴訟上證明者，無論為直
    接或間接證據，須客觀上於吾人一般社會生活經驗均不致有所懷疑，而達於確信
    之程度者，且除認定被告犯罪之外，無從本於同一事證為其他有利於被告之合理
    推斷，始可據為有罪之認定，倘其證明尚未達於確信之程度，而有合理可疑存在
    時，即難據對被告為不利之認定，換言之，在「法律判斷」上，即不能為被告有
    罪之認定。
  (二)訊據被告甲○○堅決否認有在前述「坪林輪車駕駛鑑測場新建工程承包商會議紀
    錄」上，偽造自訴人之簽名，辯稱：伊不認識自訴人丙○○，會議紀錄上的名字
    是紀錄做好之後再補簽的，當時的會議開完之後有很多人簽名，簽好之後再給沒
    有來開會的人看過，沒有意見之後再補簽的。伊不記得自訴人是否有出席九月二
    日的承包商會議。自訴人是受僱於蔡昆福經營之銘嵐工程行，其工程款與伊無關
    ，伊並未將自訴人應領的工程款領走等語。經查，自訴人於本院九十年七月二十
    六日訊問時稱：「我要告立諱營造有限公司、甲○○偽造文書，因為八十九年九
    月二日下午三時會議記錄上的「丙○○」三個字不是我簽的，因為當初我原本是
    向另外一個包商銘嵐工程行承包，後來立諱營造接管這個工程，銘嵐工程行因為
    財務不穩，所以才由立諱營造出面接管，並且在八十九年九月二日下午三時召開
    協議會議，我有出席，九月二日上午召開，我有出席但是當時沒有打字，這份會
    議是後來才打字的，我並沒有簽名，他們說要簽名才能拿到工程款，我沒有拿到
    工程款。」、「（問：為何會告甲○○偽造文書？）答：因為另外有一份協議書
    說要簽名才能拿到工程款。另外那一份協議書我有簽名，但是我沒有拿到工程款
    。因為當初甲○○有提到簽名會領到工程款，但我沒有拿到錢，所以我認為是他
    簽了我的名字之後把錢拿走，沒有其他證據可以證明。」等語；又於本院九十年
    八月九日審理時自承：「（問：有無證據可證明九月二日的會議記錄上「丙○○
    」三個字是甲○○簽的？）答：沒有。」等語。可知自訴人指稱被告甲○○於前
    開會議紀錄上偽簽其姓名乙節，純係出於片面之臆測；又證人即銘嵐工程行負責
    人蔡昆福於本院九十年七月二十六日訊問時稱：「是何人簽「丙○○」的名字我
    不知道，開會時我有在場，是否丙○○自己簽的名字我不知道，這個會議並不是
    當場製作的，是後來才製作的。」等語，亦無從資為被告甲○○不利之認定，此
    外，復查無其他證據足資證明被告甲○○有何偽造署押之犯行，揆諸前開說明，
    本件不能證明被告甲○○犯罪，爰依法為其無罪之判決。
據上論斷，應依刑事訴訟法第三百四十三條、第三百零三條第一款、第三百零七條、
第三百零一條第一項，判決如主文。
中      華      民      國      九十      年      八    月    二十三    日
                                        法  官    陳  慧  珊
右正本證明與原本無異。
如不服本判決，應於送達後十日內向本院提出上訴狀（須附繕本），上訴於台灣高等
法院台中分院。
                                        書記官
中      華      民      國      九十      年      八    月    二十三    日


司法院資訊處製作；財團法人民間司法改革基金會備份。
